【裁判字號】    90,訴,569
【裁判日期】    900831
【裁判案由】    搶奪等
【裁判全文】
臺灣屏東地方法院刑事判決                            九十年度訴字第五六九號
    公  訴  人  臺灣屏東地方法院檢察署檢察官
    被      告  戊○○
右列被告因搶奪等案件，經檢察官提起公訴（九十年偵字第四五００號），本院判決
如左：
    主  文
戊○○連續意圖為自己不法之所有，攜帶兇器，搶奪他人之動產，處有期徒刑壹年陸
月。扣案Ｔ字型把手螺絲起子壹把、口罩壹個均沒收。
    事  實
一、戊○○基於意圖為自己不法所有之概括犯意，於民國九十年七月四日十時三十分
    許，騎乘未掛車牌，原車號ＯＰＺ－三五三號之重型機車，連續於屏東縣潮州鎮
    一帶，以附表所示編號一二所示之方式，搶奪路人及機車騎士之財物；嗣為遂行
    其犯行，復於同年月十五日凌晨三時許，在潮州鎮○○里○○路三十號前，以其
    所有客觀上具危險性而可供兇器使用之Ｔ字型把手螺絲起子（起訴書誤載為扳手
    ），插入洪麗慧所有車號ＰＬＢ－０四五號重機車鑰匙孔以代鑰匙啟動之方式，
    竊取該機車，得手後旋承前開同一概括犯意，分別於稍後同日上午七時四十分許
    ，及八時二十五分許，騎上開竊得機車並戴口罩，再以附表編號三四所示方式，
    搶奪路人及機車騎士之財物。嗣為警於同日上午九時三十分許，在其位於屏東縣
    潮州鎮○○里○○路三十二號之住處前查獲，扣得做案工具Ｔ字型把手螺絲起子
    乙把、口罩乙個等物。
二、案經屏東縣警察局潮州分局報告臺灣屏東地方法院檢察署檢察官偵查起訴。
    理  由
一、訊據被告戊○○對其前揭犯罪事實均自白不諱，核與被害人甲○○、乙○○、丁
    ○○、丙○○、己○○，及證人即因不知情而向被告購買贓物行動電話之人潘國
    樑等人於警訊中之指陳相符，並有扣案Ｔ字型把手螺絲起子乙把、口罩乙個，及
    贓物領具五張、車輛協尋證明單乙紙、照片六幀等物在卷可按，被告戊○○之自
    白堪認與事實相符。本件被告犯行已臻明確，應依法論科。
二、按刑法第三百二十一條第一項第三款之攜帶兇器竊盜罪，係以行為人攜帶兇器竊
    盜為其加重條件，此所謂兇器，其種類並無限制，凡客觀上足對人之生命、身體
    、安全構成威脅，具有危險性之兇器均屬之，且祇須行竊時攜帶此種具有危險性
    之兇器為已足，並不以攜帶之初有行兇之意圖為必要。螺絲起子為足以殺傷人生
    命、身體之器械，顯為具有危險性之兇器，最高法院七十九年臺上字第五二五三
    號，著有判例。經本院勘驗上開扣案Ｔ字型把手螺絲起子，其前端為便於插入機
    車鑰匙孔，已經打磨尖銳，對人體安全確構成明顯威脅，其為刑法第三百二十一
    條第一項第三款所稱之兇器，至為明確。核被告戊○○所為，其如附表編號一二
    所示，係犯刑法第三百二十五條第一項搶奪罪；其前揭持Ｔ字型把手螺絲起子竊
    取機車之行為，係犯刑法第三百二十一條第一項第三款攜帶兇器之加重竊盜罪；
    又其犯附表編號三四所示犯行時，仍持上開螺絲起子插在所騎機車鑰匙孔內以利
    其搶奪犯行，縱其為搶奪犯行之初，並無以之行兇工具之意圖，惟依前引判例意
    旨，要亦無解其攜帶兇器要件之成立，故其所為，係犯刑法第三百二十六條第一
    項、第三百二十一條第一項第三款攜帶兇器之加重搶奪罪。公訴意旨就此部分仍
    以被告所犯為普通搶奪罪，容有未洽，本院自得於基本社會事實同一之範圍內，
    變更起訴法條。又被告戊○○上開多次搶奪及加重搶奪犯行，時間緊接，手法相
    同，觸犯構成要件同一之罪名，顯係基於概括犯意反覆為之，為連續犯，應依刑
    法第五十六條之規定，論以連續加重搶奪罪，並加重其刑。被告戊○○為遂行搶
    奪犯行而竊取機車，其所犯連續加重搶奪罪及加重竊盜罪間，有方法結果之牽連
    關係，應依刑法第五十五條規定，從一重之連續加重搶奪罪處斷。爰審酌被告戊
    ○○之品性、智識程度、其因一時貪念偶起盜心之犯罪動機、犯罪所生損害，及
    其犯罪後坦承犯行等一切情狀，量處如主文所示之刑。扣案Ｔ字型把手螺絲起子
    乙把、口罩乙個為被告所有並供本件犯罪所用之物，業據被告自承在卷，依刑法
    第三十八條第一項第二款併予宣告沒收。
據上論斷，應依刑事訴訟法第二百九十九條第一項前段、第三百條，刑法第三百二十
一條第一項第三款、第三百二十五條第一項、第三百二十六條第一項、第三百二十一
條第一項第三款、第五十六條、第五十五條、第三十八條第一項第二款，判決如主文
。
本案經檢察官呂乾坤到庭執行職務
中      華      民      國    九  十    年      八      月    三十一    日
                                      臺灣屏東地方法院刑事第二庭
                                          審判長法  官  吳永宋
                                                法  官  王以齊
                                                法  官  陳松檀
右正本證明與原本無異。
對於本判決如有不服應於收受送達後十日內向本院提出上訴書狀上訴於臺灣高等法院
高雄分院並按他造當事人之人數附具繕本。
                                                書記官  張福山
中      華      民      國      九十      年      八    月    三十一    日
附錄本案論罪科刑法條全文：
中華民國刑法第三百二十六條
 (加重搶奪罪)
犯前條第一項之罪，而有第三百二十一條第一項各款情形之一者，處一年以上七年以
下有期徒刑。
前項之未遂犯罰之。
中華民國刑法第三百二十一條
 (加重竊盜罪)
犯竊盜罪而有左列情形之一者，處六月以上五年以下有期徒刑：
一  於夜間侵入住宅或有人居住之建築物、船艦，或隱匿其內而犯之者。
二  毀越門扇、牆垣或其他安全設備而犯之者。
三  攜帶兇器而犯之者。
四  結夥三人以上而犯之者。
五  乘火災、水災或其他災害之際而犯之者。
六  在車站或埠頭而犯之者。
前項之未遂罰之。
附表：
┌──┬──────┬──────────┬─────────────┐
│編號│犯罪時間    │   犯  罪  方  式   │ 被 害 人 、 犯 罪 所 得  │
├──┼──────┼──────────┼─────────────┤
│    │90年７月４日│於潮州鎮○○路、六合│甲○○（機車騎士）        │
│一  │十時三十分許│路口，趁機車騎士不注│摩托羅拉Ｖ二０八八型手機乙│
│    │            │意，騎車自後方搶奪其│支                        │
│    │            │財物                │                          │
├──┼──────┼──────────┼─────────────┤
│    │90年７月４日│於潮州鎮○○里○○路│乙○○（行人）            │
│二  │十時三十分許│彰化銀行後方，趁路人│現金八百元、身分證、印章二│
│    │            │不注意，騎車搶奪其皮│枚、存摺六本、女用錶乙只  │
│    │            │包                  │                          │
├──┼──────┼──────────┼─────────────┤
│    │90年７月日│於潮州鎮○○○路迪士│丙○○（機車騎士）        │
│三  │七時四十分許│尼前，趁機車騎士不注│皮包、一百元、健保卡二張  │
│    │            │意，自後方騎車搶奪其│                          │
│    │            │皮包                │          │
├──┼──────┼──────────┼─────────────┤
│    │90年７月日│於潮州鎮新生里中山八│己○○（行人）            │
│四  │八時廿五分許│巷內，趁路人不注意，│現金二千四百元、信用卡、金│
│    │            │騎車自後方搶奪其皮包│融卡、健保卡、職員證      │
└──┴──────┴──────────┴─────────────┘


司法院資訊處製作；財團法人民間司法改革基金會備份。
